【裁判字號】    98,抗,39
【裁判日期】    980226
【裁判案由】    拍賣抵押物
【裁判全文】
臺灣板橋地方法院民事裁定               98年度抗字第39號
抗  告  人  甲○○○
相  對  人  香港商香港上海豐銀行股份有限公司
法定代理人  乙○○
抗告人因與相對人間拍賣抵押物事件，對於中華民國98年1 月5
日台灣板橋地方法院97年度拍字第3150號裁定提起抗告，本院裁
定如下：
    主  文
抗告駁回。
抗告程序費用新臺幣壹仟元由抗告人負擔。
    理  由
一、抗告意旨略以：原法院命抗告人於民國98年1月12日前陳述
    意見，卻於97年1月10日裁定准予拍賣，顯然不符程序，且
    相對人之拍賣抵押物之聲請狀及其證物中，僅有抗告人與相
    對人間借貸關係之證明文件，並無抗告人未依約還款之證明
    ，核與民法第873條第1項所定要件未何，詎原審法院未查，
    即為准許拍賣抵押物之裁定，認事用法容有違誤，爰提起本
    件抗告，聲明請求廢棄原裁定。
二、按扺押權人於債權已屆清償期而未清償者，得聲請法院拍賣
    抵押物，就其賣得價金而受清償，民法第873條第1項定有定
    有明文。抵押權人依此項規定聲請拍賣抵押物係屬非訟事件
    ，法院所為准駁之裁定，無確定實體法上法律關係存否之性
    質，於債權及抵押權之存否無既判力，如對於此項法律關係
    有爭執時，應由有爭執之人另行提起訴訟以求解決，不得僅
    依抗告程序聲明其爭執 (最高法院70年臺抗字第197號裁定
    意旨參照)。又最高限額抵押權，於抵押權成立時，未必先
    有債權存在，固不得因抵押權之登記而逕行准許拍賣抵押物
    ，惟法院仍須就抵押權人提出之證據為形式上之審查而為准
    駁，倘形式上審查抵押權人提出之證據，足以證明抵押權存
    在，而其抵押債權金額確定時，法院即應為許可拍賣抵押物
    之裁定 (最高法院85年臺抗字第367號裁定意旨可資參照)。
三、經查本件相對人主張抗告人於民國97年5月2日以裁定附表所
    示不動產為向相對人所負債務之擔保，設定最高限額新台幣
    （下同）7,310,000元之抵押權，依法登記在案。茲抗告人
    對相對人負債5,831,665元，已屆清償期而未為清償，為此
    聲請准予拍賣抵押物。提出他項權利證明書、不動產登記簿
    謄本、抵押權設定契約書、借據、其他約定事項等影本為證
    ，原法院據以准許相對人拍賣抵押物之聲請，即無不當。抗
    告人雖以前開抗告意旨爭執，均不影響相對人聲請拍賣抵押
    物之權利，原法院因此裁定准予拍賣抵押物，並無不當，抗
    告意旨指摘原裁定不當，求予廢棄，為無理由，應予駁回。
四、結論：本件抗告為無理由，依非訟事件法第46條、第21條第
    2項、第24條第1項，民事訴訟法第495條之1第1項、第449條
    第1項、第78條，裁定如主文。
中    華    民    國    98    年    2     月    26    日
                  民事第二庭  審判長  蕭胤瑮
                              法  官  李行一
                              法  官  張谷輔
以上正本係照原本作成。
如不服本裁定，僅得於收受本裁定正本送達後10日內，以適用法
規顯有錯誤為理由，向本院提出再抗告狀，（須附繕本一份及繳
納再抗告裁判費新台幣1,000元）。
中    華    民    國    98    年    2     月    26    日
                              書記官  郭群裕


司法院資訊處製作；財團法人民間司法改革基金會備份。
